臺灣高雄地方法院刑事判決
111年度金訴字第169號
公  訴  人  臺灣高雄地方檢察署檢察官
被      告  黃律維


上列被告因詐欺等案件，經檢察官提起公訴（111年度軍偵字第2
7號），本院判決如下：
    主  文
黃律維犯如附表編號1、2所示之罪（共2罪），分別處附表編號1
、2「主文」欄所示之刑及沒收。應執行有期徒刑壹年肆月，緩
刑參年，並應於本判決確定後陸個月內，向歐世淇支付新臺幣玖
仟捌佰元。
    事  實
一、黃律維於民國110年9月間，與社群網站Instagram上暱稱「_
    .sunny1999」之成年人連繫，雖預見任意將自己金融機構帳
    戶提供予不詳之人匯入款項使用，並配合對方指示提領或轉
    帳來源不明之款項予他人，極有可能係為他人提領不法詐欺
    犯罪所得，並掩飾、隱匿特定犯罪所得之實際去向，製造金
    流斷點，竟因求賺取報酬，而基於縱使與他人共同實行詐欺
    取財犯罪及掩飾、隱匿特定犯罪所得之去向亦不違背其本意
    之不確定故意，與「_.sunny1999」、其上手及所屬詐欺集
    團其他成年成員，共同意圖為自己不法所有，基於三人以上
    共同犯詐欺取財及洗錢之犯意聯絡，由黃律維提供其所申設
    之華南商業銀行000-000000000000號帳號（下稱華南帳戶）
    予「_.sunny1999」，再由「_.sunny1999」所屬詐欺集團成
    員以附表所示之詐欺方式，分別對歐世淇、陳宣豪施用詐術
    ，致其等分別陷於錯誤，並分別依指示匯款如附表所示金額
    至華南帳戶內，黃律維再依「_.sunny1999」指示，於附表
    編號1所示時間，轉帳至所示帳戶（附表編號2所示部分，未
    及轉帳而洗錢未遂），以此方式使該詐欺集團取得詐騙款項
    ，並製造金流斷點，隱匿詐欺所得之去向，黃律維並因而獲
    得新臺幣（下同）980元之報酬。嗣因歐世淇、陳宣豪發覺
    受騙，報警處理而循線查悉上情。
二、案經歐世淇、陳宣豪訴由高雄市政府警察局鳳山分局報告臺
    灣高雄地方檢察署檢察官偵查起訴。
    理  由
壹、證據能力部分
　　按刑事訴訟法第159條之1至159條之4為傳聞法則之例外規定
    ，被告以外之人於審判外之陳述，雖不符前4條之規定，而
    經當事人於審判程序同意作為證據，法院審酌該言詞或書面
    陳述作成時之情況，認為適當者，亦得為證據，刑事訴訟法
    第159條之5第1項定有明文。查本判決所引用之供述證據，
    業據檢察官、被告黃律維同意有證據能力（金訴卷第34頁）
    ，本院審酌該等證據作成時之情狀並無違法或不當等情形，
    認為以之作為本案證據亦屬適當，依上開規定自得作為認定
    事實之依據。
貳、實體部分：
一、訊據被告黃律維固坦承有將華南帳戶帳號提供予「_.sunny1
    999」，且與「_.sunny1999」約定代為轉帳，並因而獲得98
    0元報酬乙節，然矢口否認有何加重詐欺及洗錢犯行，並辯
    稱：在IG上看到「_.sunny1999」稱幫忙轉錢可以獲得報酬
    ，其當時經濟壓力有點大，想要賺點錢，才與「_.sunny199
    9」連繫，提供帳戶帳號及代為轉帳，但其不知道那些款項
    是詐欺犯罪所得云云。經查：
（一）被告於110年9月間，提供其所申設之華南帳戶帳號予「_.
      sunny1999」使用；再由「_.sunny1999」所屬詐欺集團成
      員以附表所示之詐欺方式，分別對告訴人歐世淇、陳宣豪
      施用詐術，致其等分別陷於錯誤，並分別依指示匯款如附
      表所示金額至華南帳戶內；被告再依「_.sunny1999」指
      示，於附表編號1所示時間，轉帳至所示帳戶，另附表編
      號2所示款項部分則未及轉帳，被告並因而獲得980元之報
      酬等節，業據被告供承在卷，並有證人即告訴人歐世淇、
      陳宣豪於警詢之證述在卷（警卷第8-12頁），復有告訴人
      歐世淇與詐欺集團之Messenger對話紀錄翻拍照片4張、轉
      帳交易明細翻拍照片1張、告訴人陳宣豪與與詐欺集團之M
      essenger對話紀錄翻拍照片5張、郵政跨行匯款申請書、 
      華南商業銀行股份有限公司110年11月16日營清字第11000
      36999號函及函附上開帳戶之開戶資料、帳戶交易明細、
      被告與IG暱稱「_.sunny1999」之對話紀錄翻拍照片34張
      附卷可參（警卷第23-25頁，第34-37頁，第40-50頁，第5
      2-68頁），是此部分事實堪予認定。
（二）被告雖以前詞置辯，然查：
　　1.按行為人對於構成犯罪之事實，預見其發生，而其發生並
      不違背其本意者，以故意論，刑法第13條第2項定有明文
      ，此即實務及學理上所稱之「間接故意」或「未必故意」
      。申言之，間接故意係指行為人主觀上對於構成要件之可
      能實現有所預見，卻聽任其自然發展，終至發生構成要件
      該當結果，或實現不法構成要件之主觀心態。行為人此種
      容任實現不法構成要件或聽任結果發生之內心情狀，即屬
      刑法所稱之間接故意。又金融機構帳戶事關個人財產權益
      之保障，為避免遭他人不法使用，提供自己金融帳戶供他
      人使用時，亦應與使用人具相當信賴關係，並確實瞭解其
      用途，並無任意交付與他人使用之理，而近年來新聞媒體
      ，對於不肖犯罪集團常利用人頭帳戶，作為詐騙錢財、恐
      嚇取財等犯罪工具，藉此逃避檢警查緝之情事，多所報導
      ，政府亦大力宣導，督促民眾注意，是一般具有通常智識
      之人，應可知委由他人以處理金融機構帳戶內款項者，多
      係藉此取得不法犯罪所得，且隱匿金融機構帳戶內資金實
      際取得人之身分，以逃避追查。
　　2.又被告為本案行為時，為服役中之志願役軍人，就任意將
      金融機構帳戶提供予他人使用時，將可能淪為詐欺集團所
      用以犯罪乙節，亦有莒光教學加強宣導，足見被告並非無
      知或與社會隔絕而無常識之人，而具有一定之智識、經驗
      ，其對於提供金融機構帳戶供不明人士使用、配合轉帳金
      融機構帳戶內不明款項時，該款項有高度可能為詐騙款項
      ，其配合提領、交付之行為將完足詐欺集團取得被害人款
      項之步驟，並掩飾、隱匿詐欺犯罪所得之去向及所在，形
      成金流斷點等情，自無不知之理。
　　3.再者，IG暱稱「_.sunny1999」之人之真實身分為何，被
      告至本院言詞辯論終結前仍無法說明，實難認2人有何信
      任基礎；而匯入被告華南帳戶之款項來源為何，被告於警
      詢時稱「不知道」（警卷第4頁），再於偵查及本院審理
      時改稱「博奕款項」（偵卷第23頁；金訴卷第90頁），且
      經其於本院審理時自承：有懷疑是不是騙人的，但因為經
      濟壓力，所以賭賭看等語（金訴卷第91頁），由此可知，
      被告實際上對於何人使用帳戶、帳戶內款項來源為何，均
      不在乎，在能獲取報酬之情況下，縱使知道且懷疑其所經
      手轉帳之匯款可能為犯罪所得，而仍持續為「_.sunny199
      9」之人處理轉帳事宜，實堪認被告主觀上應具有基於縱
      與他人共同實行詐欺取財犯罪及隱匿特定犯罪所得之去向
      ，亦不違背其本意之不確定故意甚明。
　　4.綜上，被告辯稱其無犯罪故意云云，顯屬無從採信。
（三）又觀諸被告與暱稱「_.sunny1999」之人之對話紀錄（警
      卷第53-54頁），暱稱「_.sunny1999」之人向被告表示「
      你給我身分證一下」、「我要給上頭」等語，被告則回分
      別回以「好」、「了解」等語，而未質疑所謂上頭係何人
      ，顯見於被告之認知中，暱稱「_.sunny1999」之人仍有
      上頭，而非獨立作業之人，故被告認知之參與分工人員人
      數已達3人，亦堪予以認定。
（四）綜上所述，被告所辯，尚難採信。本件事證明確，被告前
      揭犯行，均堪予認定，應予依法論科。
二、論罪科刑：
（一）法律說明：
      按洗錢防制法業於105年12月28日修正公布，並於106年6
      月28日施行，新法第14條第1項之一般洗錢罪，只須有第2
      條各款所示洗錢行為之一，而以第3條規定之特定犯罪作
      為聯結為已足。申言之，洗錢之定義，在新法施行後，與
      修正前規定未盡相同，因此是否為洗錢行為，自應就犯罪
      全部過程加以觀察，不僅須行為人客觀上有掩飾或隱匿特
      定犯罪所得之財物或財產上利益之具體作為，主觀上更須
      具有掩飾或隱匿其犯罪所得或變得之財產或財產上利益與
      犯罪之關聯性，使其來源形式上合法化，以逃避國家追訴
      、處罰之犯罪意思，始克相當。是依新法規定，倘行為人
      意圖掩飾或隱匿特定犯罪所得來源，而將特定犯罪所得直
      接消費處分，甚或交予其他共同正犯予以隱匿，或由共同
      正犯以虛假交易外觀掩飾不法金流移動，即難認僅單純犯
      罪後處分贓物之行為，應仍構成新法第2條第1或2款之洗
      錢行為。查本案係分工由被告提供帳戶，並負責將匯入帳
      戶之款項再轉出，於被害人與詐欺集團其他成員間已製造
      金流斷點，使偵查機關難以追查贓款流向，以達掩飾詐欺
      犯罪所得之本質及去向，自屬洗錢防制法所稱之洗錢行為
      。被告就附表編號1所示，將告訴人歐世淇所匯入之款項
      再行轉帳部分，客觀上已製造金流斷點，掩飾、隱匿詐欺
      所得之流向，自構成洗錢既遂罪；至附表編號2所示告訴
      人陳宣豪所匯入之款項，被告未及轉出，從而尚未生掩飾
      、隱匿特定犯罪所得之結果，自僅成立洗錢未遂罪。
（二）核被告就附表編號1所為，係犯刑法第339條之4第1項第2
      款三人以上共同詐欺取財罪、洗錢防制法第14條第1項之
      洗錢罪；就附表編號2所為，係犯刑法第339條之4第1項第
      2款三人以上共同詐欺取財罪、洗錢防制法第14條第2項、
      第1項之洗錢未遂罪。至公訴意旨認被告就附表編號2所示
      部分，係成立洗錢既遂罪，惟本件僅成立未遂，業如前述
      ，是公訴意旨容有誤會，然因刑事訴訟法第300 條所謂變
      更法條，係指罪名之變更而言，若僅行為態樣有正犯、從
      犯之分，或既遂、未遂之分，即無庸引用刑事訴訟法第30
      0 條變更起訴法條（最高法院101年度台上字第3805號判
      決意旨參照），故此部分罪名並無變更，僅既遂、未遂之
      不同，揆諸前揭說明，自無庸變更起訴法條。
（三）又被告雖僅負責整個犯罪行為中之一部分，惟其與本案詐
      欺集團其他成員相互間，應認在合同意思範圍內，各自分
      擔犯罪行為之一部，並相互利用他人之行為，以達犯罪之
      目的，自應對於上開3人以上共同詐欺取財犯行等所生之
      全部犯罪結果共同負責，是被告與「_.sunny1999」及所
      屬詐欺集團成員間，就上開犯行均有犯意聯絡及行為分擔
      ，均應論以共同正犯。
（四）又被告就附表編號1、2所示各次犯行，均係以一行為觸犯
      前揭數罪名，為想像競合犯，應依刑法第55條規定，均應
      各從一重即論以三人以上共同犯詐欺取財罪處斷。被告就
      附表編號1、2所示2次犯行，犯意各別、行為互殊，應予
      分論併罰。
（五）爰以行為人責任為基礎，審酌被告時值青壯年，不思以正
      當途徑獲取財富，為圖輕易獲利，與詐欺集團成員共犯詐
      欺及洗錢犯行，提供帳戶並擔任轉帳之工作，對社會經濟
      秩序危害甚大，並使被害人等受有一定程度之經濟損失，
      所為顯然不該。又參酌被告犯後否認犯行，未賠償告訴人
      所受經濟損失之犯後態度；再衡量其犯罪動機、目的、手
      段、被害人所受損失、其智識程度、經濟及家庭狀況等一
      切具體情狀（金訴卷第92頁），分別量處如附表主文欄所
      示之刑。復審酌被告於本案所為犯行，罪質相同，且犯罪
      時間堪稱集中，對法益侵害之加重效應不大，如以實質累
      加之方式定應執行刑，則處罰之刑度顯將超過其行為之不
      法內涵，而違反罪責原則，及考量因生命有限，刑罰對被
      告造成之痛苦程度，係隨刑度增加而生加乘效果，而非以
      等比方式增加，是以隨罪數增加遞減其刑罰之方式，當足
      以評價被告行為之不法內涵，故定如主文所示之應執行刑
      。　　　　　
三、沒收部分：
　　按犯罪所得，屬於犯罪行為人者，沒收之；前2項之沒收，
    於全部或一部不能沒收或不宜執行沒收時，追徵其價額，刑
    法第38條之1第1項前段、第3項定有明文。被告於警詢、偵
    訊及本院審理時均陳稱：於附表編號1轉帳後，獲得980元之
    報酬，附表編號2部分因來不及轉帳，所以沒有報酬等語（
    警卷第4頁；偵卷第24-25頁；金訴卷第35頁），是被告因附
    表編號1所示之犯罪，獲有980元之犯罪所得，雖未扣案，仍
    爰前揭規定，於該罪刑項下予以宣告沒收之，並於全部或一
    部不能沒收或不宜執行沒收時，追徵其價額。　　
四、緩刑：
    又被告前未曾受有期徒刑以上刑之宣告，此有臺灣高等法院
    被告前案紀錄表附卷可稽，審酌被告前科素行良好，且現有
    正當職業，諒經此偵審程序，當知所警惕，本院因認前所宣
    告之刑，以暫不執行為適當，依刑法第74條第1項第1款之規
    定，併予宣告緩刑3年，以啟自新。復審酌被告之行為造成
    告訴人歐世淇之經濟損失，且尚未彌補，為保障告訴人歐世
    淇之權益，且為使被告能正視法律秩序，避免再度犯罪，爰
    依刑法第74條第2項第3款，命被告應如主文所示支付告訴人
    歐世淇賠償金（金額、期限均如主文所示）。此外，若被告
    未履行前開負擔情節重大，足認所宣告之緩刑難收預期效果
    ，而有執行刑罰之必要者，檢察官得依刑法第75條之1第1項
    第4款之規定，聲請撤銷本件緩刑之宣告，併予敘明。
參、不另為無罪之諭知部分：
　　公訴意旨雖以：被告就附表編號1所示犯行，另係基於參與
    犯罪組織之故意，加入社群網站Instagram暱稱「_.sunny19
    99」等人所組成之犯罪組織，擔任轉匯詐欺所得之角色，因
    認被告就附表編號1所為犯行，亦涉犯組織犯罪妨制條例第3
    條第1項後段之參與犯罪組織罪嫌等語。惟被告係基於不確
    定故意被動接受「_.sunny1999」之指示而為本案行為，始
    與該詐欺集團成員有犯意聯絡及行為分擔，已如前述，且依
    卷附相關證據資料，被告除知悉「_.sunny1999」及其上手
    外，尚無從認定被告對於本案詐欺集團之規模、成員人數、
    結構、分工、如何詐欺被害人等細節，有所知悉，亦難遽認
    被告就其為本案詐欺集團提供帳戶資料及從事轉帳工作，實
    際上係參與一具有持續性或牟利性的結構性組織乙節有所認
    識，而有主觀上之故意，是被告就附表編號1所為前開犯行
    ，尚無從以組織犯罪防制條例第3條第1項後段之參與犯罪組
    織罪相繩，故此部分事實不能證明，本應為無罪之諭知，惟
    因此部分若成立犯罪，與前揭有罪部分之附表編號1所示部
    分，具有想像競合之裁判上一罪關係，故爰不另為無罪之諭
    知。　　
據上論斷，應依刑事訴訟法第299條第1項前段，洗錢防制法第14
條第1項、第2項，刑法第11條、第28條、第339條之4第1項第2款
、第55條、第51條第5款、第74條第1項第1款、第2項第3款，第3
8條之1第1項、第3項，刑法施行法第1條之1第1項，判決如主文
。
本案經檢察官尤彥傑提起公訴，檢察官郭麗娟到庭執行職務。
中　　華　　民　　國　　111 　年　　10　　月　　12　　日
                  刑事第四庭  審判長法  官  陳川傑  
　　　　　　　　　                  法  官  陳芷萱
　　　　　　　　　                  法　官  楊書琴
以上正本與原本無異。　　　　　　　　　
如不服本判決應於收受判決後20日內向本院提出上訴書狀，並應
敘述具體理由。其未敘述上訴理由者，應於上訴期間屆滿後20日
內向本院補提理由書(均須按他造當事人之人數附繕本)「切勿逕
送上級法院」。
中　　華　　民　　國　　111 　年　　10　　月　　12　　日
                                    書記官  王珮綺   
附錄：論罪科刑法條
中華民國刑法第339條之4
犯第339條詐欺罪而有下列情形之一者，處1年以上7年以下有期
徒刑，得併科1百萬元以下罰金：
一、冒用政府機關或公務員名義犯之。
二、三人以上共同犯之。
三、以廣播電視、電子通訊、網際網路或其他媒體等傳播工具，
    對公眾散布而犯之。
前項之未遂犯罰之。
洗錢防制法第14條
有第二條各款所列洗錢行為者，處7年以下有期徒刑，併科新臺
幣5百萬元以下罰金。
前項之未遂犯罰之。
前二項情形，不得科以超過其特定犯罪所定最重本刑之刑。

附表：
編號 告訴人 詐欺方式 匯款時間 匯款金額 被告轉帳時間 被告轉帳金額 被告轉帳帳戶 主文 1 歐世淇 於110年9月30日9時30分許，不詳詐欺集團成員以臉書暱稱「Imper Fect」聯繫告訴人歐世淇，並佯稱：可販售機械哥吉拉玩具予告訴人云云，致告訴人歐世淇陷於錯誤，而依指示匯款右列金額至被告華南帳戶內。 110年9月30日9時53分許 9,800元 110年9月30日12時41分許 8,815元 中國信託商業銀行000-000000000000號 黃律維犯三人以上共同詐欺取財罪，處有期徒刑壹年貳月。未扣案之犯罪所得新臺幣玖佰捌拾元沒收，於全部或一部不能沒收或不宜執行沒收，追徵其價額。 2 陳宣豪 於110年10月10日5時25分許，不詳詐欺集團成員以臉書暱稱「Imper Fect」聯繫告訴人陳宣豪，並佯稱：可販售青鬼忍造型的庫柏利克熊予告訴人云云，致告訴人陳宣豪陷於錯誤，而依指示匯款右列金額至被告華南帳戶內。 110年10月12日11時47分許 4,400元 未轉匯   黃律維犯三人以上共同詐欺取財罪，處有期徒刑壹年壹月。